【裁判字號】    88,訴,515
【裁判日期】    890517
【裁判案由】    清償債務
【裁判全文】
臺灣雲林地方法院民事判決      八十八年度訴字第五一五號
    原      告  乙○○○
                丙○○
    被      告  丁○○
    訴訟代理人  甲○○
    被      告  戊○○
    兼 右一 人
    訴訟代理人  己○○    住雲.
右當事人間請求清償債務事件，本院判決如左：
    主      文
被告應各給付原告乙○○○新臺幣貳拾伍萬元及各自民國八十八年五月三十一日起至
清償日止，按週年利率百分之五計算之利息。
被告應各給付原告丙○○新臺幣貳拾伍萬元及各自民國八十八年五月三十一日起至清
償日止，按週年利率百分之五計算之利息。
訴訟費用由被告負擔。
本判決第一項於原告乙○○○各以新台幣捌萬肆仟元分別為被告供擔保後，各得假執
行。
本判決第二項於原告丙○○各以新台幣捌萬肆仟元分別為被告供擔保後，各得假執行
。
    事      實
壹、原告方面：
  一、聲明：除假執行擔保金額外，如主文所示。
  二、陳述：
    (一)兩造係被繼承人許順君之合法繼承人，於民國（下同）八十八年五月二十一
        日委託張尊倫代書事務所黃秀琴辦理遺產分配協議，於財產分配協議書第六
        條約定：「土地三合段五九八號繼承登記後，由丁○○、戊○○、己○○辦
        理貸款新台幣壹佰伍拾萬元正，分給乙○○○、丙○○各柒拾伍萬元正；若
        繼承登記後，慶全、慶成、慶寶亦可各自拿出伍拾萬元現金分配予美珠、美
        珍；即若貸款，慶全、慶成、慶寶各自負擔利息。」，被告三人既已於八十
        八年五月三十一日向雲林縣虎尾地政事務所辦妥遺產分割登記，即應依約給
        付一百五十萬元予原告二人，惟被告迄今拒不履約，為此訴請判決如聲明所
        示。
    (二)協議書是八十八年五月二十一日在代書處簽的，丁○○當時在華濟醫院住院
        中，而由其妻甲○○代表簽字。
    (三)簽協議書當時丁○○雖然住院中，但出院後尚與己○○同去代書處書寫委託
        書要辦理貸款。
  三、證據：提出財產分配協議書一份、土地登記簿謄本一份、桃園民生路郵局第四
      九八號存證信函一份為證，
貳、被告方面：
  甲、丁○○部分：
    一、聲明：同意原告請求。
  乙、戊○○、己○○部分：
    一、聲明：原告之訴及其假執行之聲請均駁回。
    二、陳述：
      (一)被告於遺產繼承登記後，便誠心委託尊倫代書事務所黃秀琴小姐於虎尾土
          地銀行辦理貸款，怎耐銀行以丁○○患有精神病為由拒絕。為此乃再委託
          黃秀琴小姐辦理分割手續，俾使三兄弟各自辦理貸款，怎料丁○○之印鑑
          由其妻甲○○保管，黃秀琴多次向甲○○索取印鑑，卻屢遭拒絕，致迄今
          仍未能辦妥分割，而無法進行貸款行動。
      (二)被告己○○確曾於八十八年七、八月間偕同丁○○至代書處辦理貸款事宜
          ，當時丁○○意識清楚，知道是要辦貸款。
參、本院依職權向若瑟醫院、華濟醫院調閱被告丁○○之病歷資料及訊問證人甲○○
    、黃秀琴。
    理    由
一、被告丁○○雖曾三次於華濟醫院精神科住院診治，但據華濟醫院八十九年三月四
    日華（圖）字第八九○三○四○二號函稱：被告丁○○於八十九年一月十二日出
    院時，並無幻覺、幻想等正性症狀，亦無心神喪失或精神耗弱之現象，有該函附
    卷可稽。且其並未被宣告禁治產，業經被告己○○陳述明確，又本院於八十九年
    三月三十日準備程序訊問被告之際，觀察被告尚能清楚表達，且對有關問題之發
    問，亦均能理解，又參酌其妻甲○○陳稱「丁○○現在吃藥控制精神狀況還好」
    等情，足徵本件被告丁○○應有訴訟能力，合先敘明。
二、原告主張之事實業據其提出財產分配協議書、土地登記簿謄本及桃園民生路郵局
    第四九八號存證信函為證，復為被告所不爭執，並經證人即代書黃秀琴到庭證述
    「財產分配協議書是當事人協議好的，由我代筆寫成文字‧‧‧」（見八十八年
    十一月二十三日言詞辯論筆錄）等語明確，自屬真實。又該財產分配協議書雖是
    甲○○於未經丁○○授權下所代為簽訂，然被告丁○○於事後偕同被告己○○至
    代書黃秀琴處洽商貸款事宜，俾依照協議書內容給付金錢予原告等情，為被告己○○及證人黃秀琴陳述詳確，再參酌被告丁○○於本院八十九年三月三十日準備
    程序中聲明同意原告請求之情，堪認其已承認甲○○所為無權代理之行為。
三、按代理人於代理權限內，以本人名義所為之意思表示，直接對本人發生效力；又
    無代理權人以代理人之名義所為之法律行為，非經本人承認，對於本人不生效力
    ，民法第一百零三條第一項、第一百七十條第一項訂有明文，是該財產分配協議
    書對被告丁○○亦生效力。從而，原告依據兩造所不爭執財產分配協議書第六條
    規定請求被告等給付如主文第一、二項所示金額，為有理由，應予准許。
四、原告陳明願供擔保，聲請宣告假執行，核無不合，爰酌定相當擔保金額准許之。
五、兩造其餘攻擊防禦方法，核與判決結果不生影響，爰不予一一論述，併此敘明。
六、據上論結，原告之訴為有理由，依民事訴訟法第七十八條、第八十五條第一項前
    段、第三百九十條第二項，判決如主文。
中      華      民      國    八十九    年      五      月      十七    日
                                    臺灣雲林地方法院民事庭
~B審判長法官  蕭守田
~B法      官  陳定國
~B法      官  鍾貴堯
右為正本係照原本作成。
如對本判決上訴須於判決送達後二十日內向本院提出上訴狀。（須附繕本）
中      華      民      國    八十九    年      五      月      十八    日
~B法院書記官  劉興錫


司法院資訊處製作；財團法人民間司法改革基金會備份。
